【裁判字號】    99,交聲,2305
【裁判日期】    990819
【裁判案由】    交管條例聲異
【裁判全文】
臺灣板橋地方法院交通事件裁定        99年度交聲字第2305號
原處分機關  交通部公路總局臺北區監理所板橋監理站
受處分人即
異  議  人  甲○○
上列受處分人即異議人因不服交通部公路總局臺北區監理所板橋
監理站於民國99年7 月16日所為板監裁字第裁41-C00000000號違
反道路交通管理事件裁決書所為處分，經聲明異議，本院裁定如
下：
    主  文
原處分關於汽車駕駛人酒精濃度超過規定標準，吊扣駕駛執照拾
貳個月部分之處分撤銷。
前項撤銷部分不罰。
其餘異議駁回。
    理  由
一、原處分意旨略以：受處分人即異議人甲○○於民國99年7 月
    1 日22時27分許，於飲酒後，騎乘車牌號碼QV3-286 號輕型
    機車，行經臺北縣新莊市○○○路與建國一路口，經臺北縣
    政府警察局新莊分局福營派出所員警當場攔停舉發「酒後駕
    車（酒測值0.46mg/L）」之違規，爰依道路交通管理處罰條
    例第35條第1 項第1 款、第24條第1 項第2 款規定（裁決書
    漏引第1 項第2 款，應予補充），處異議人罰鍰新臺幣（下
    同）30,000元、吊扣駕駛執照12個月並施以道路交通安全講
    習。
二、異議意旨略以：因騎機車酒駕，伊無機車駕照，至監理站繳
    酒駕，要扣到伊聯結車駕照，因伊從事駕駛運輸業，全靠這
    駕照生活，一但被吊扣，全家就無法生活，陷入失業，老婆
    家庭主婦，身體欠佳，女兒又就讀大學，兒子因景氣不好，
    又在待業中，全靠伊一人在賺錢維持生活，所以懇請不要扣
    伊駕照，為此聲明異議等語。
三、按汽車駕駛人飲用酒類或其他類似物後其吐氣所含酒精濃度
    超過每公升0.25毫克或血液中酒精濃度超過百分之0.05以上
    者，不得駕車，道路交通安全規則第114 條第2 款定有明文
    。又汽車駕駛人，駕駛汽車經測試檢定有酒精濃度超過規定
    標準者，處新臺幣15,000元以上60,000元以下罰鍰，並當場
    移置保管該汽車及吊扣其駕駛執照1 年，並應接受道路交通
    安全講習，道路交通管理處罰條例第35條第1 項第1 款、第
    24條第1 項第2 款分別定有明文。
四、經查：
（一）異議人甲○○於前揭時地，騎乘車牌號碼QV3-286 號輕型
      機車，經警攔查並施以酒精濃度測試，其呼氣酒精濃度達
      每公升0.46毫克之事實，有臺北縣政府警察局舉發違反道
      路交通管理事件通知單1 紙在卷可稽，復為異議人所不爭
      執，異議人有前開酒精濃度超過規定標準仍駕車之違規情
      節，至為明確。
（二）按道路交通管理處罰條例第68條於95年3 月1 日修正施行
      ，修正前之道路交通管理處罰條例第68條規定：「汽車駕
      駛人，因違反本條例及道路交通安全規則之規定，受吊扣
      或吊銷駕駛執照處分時，吊扣或吊銷其持有各級車類之駕
      駛執照」，而修正後為：「汽車駕駛人，因違反本條例及
      道路交通安全規則之規定，受吊銷駕駛執照處分時，吊銷
      其持有各級車類之駕駛執照。」即將原條文中之「吊扣或
      」3 字刪除。查其立法過程，該條文修正前之原提案修正
      條文為：「汽、機車駕駛人，因違反本條例及道路交通安
      全規則之規定，受吊扣或吊銷駕駛執照處分時，吊扣或吊
      銷其違法或違規當時所駕駛車輛之駕駛執照。」交通部雖
      於委員審查會時表達反對意見，認為此修正結果將產生如
      駕駛人以其領有之聯結車、大客車、大貨車駕駛執照駕駛
      小型車，而有違規酒後駕車、肇事逃逸等情時，將無法吊
      扣或吊銷其所持駕駛執照，以達有效處罰與維護道路交通
      安全之目的，然立法者考量因違規而吊扣駕照，不宜連其
      他如職業上、生活上所需之駕照一併吊扣，否則恐影響人
      民工作及生活甚鉅，有失之過酷等情，最終協商通過之道
      路交通管理處罰條例第68條，係將「吊扣或」3 字刪除（
      以上立法過程，參見立法院公報94卷48期3430號二冊第
      107 至136 頁、94卷70期3452號第135 至141 頁）。顯見
      立法者真意在於汽車駕駛人因違反道路交通管理處罰條例
      及道路交通安全規則之規定，受「吊扣」駕駛執照處分時
      ，僅能「吊扣」違規當時所駕駛車輛之駕駛執照，亦即就
      吊扣駕照之處分，為限縮之修正（臺灣高等法院暨所屬法
      院97年法律座談刑事類第40號決議意旨參照）。
（三）查本件異議人為上開違規行為時係駕駛輕型機車，依法受
      吊扣處分時，應吊扣其輕型機車駕駛執照，以限制其駕駛
      同類型車之權利。惟異議人僅持有職業大客車駕駛執照，
      未領有輕型機車駕駛執照，有機車、汽車駕照基本資料查
      詢報表1 紙在卷可稽。異議人持有職業聯結車駕駛較低級
      之輕型機車，為道路交通安全規則第61條所允許，原處分
      機關因異議人無輕型機車駕駛執照可供吊扣，逕予吊扣其
      職業聯結車駕駛執照，雖可達成限制異議人繼續駕駛輕型
      機車，並預防酒後駕駛輕型機車造成危險之目的，惟亦同
      時限制駕駛人駕駛職業聯結車權利之結果，無異剝奪異議
      人駕駛職業聯結車之權利，自影響異議人之生活。其裁處
      範圍、方式、手段，有違依法行政、比例原則及平等原則
      ，亦與修正後道路交通管理處罰條例第68條之規範目的不
      符。參以輕型機車與職業大客車之駕駛執照取得方式有所
      不同，其吊扣處分實不宜互為流用。原處分機關未審及此
      ，逕裁處吊扣駕駛執照12個月而未區分駕駛執照之種類，
      即有所違誤，故異議人此部分異議理由，自屬可採。本件
      異議人駕駛輕型機車時酒精濃度超過規定標準之違規行為
      ，事證明確，足堪認定，原處分機關就此部分認定應依道
      路交通管理處罰條例第35條第1 項第1 款、第24條第1 項
      第2 款規定，裁處受處分人罰鍰30,000元並施以道路交通
      安全講習，核無不當。惟就裁處吊扣異議人職業聯結車駕
      駛執照12個月之裁罰部分，因本件異議人係駕駛輕型機車
      之違規，且受處分人未領有輕型機車駕駛執照，而無從予
      以吊扣；依新修正之道路交通管理處罰條例第68條規定，
      尚不得吊扣其現尚有效之其他各級駕駛執照，原處分機關
      未審酌新修正之法律規定，而作成吊扣受處分人職業聯結
      車駕駛執照之處分，即非適法。
五、綜上所述，異議人確有前揭酒後駕車之違規行為，原處分機
    關依道路交通管理處罰條例第35條第1 項第1 款及第24條第
    1 項第2 款規定，裁處異議人罰鍰30,000元，並施以道路交
    通安全講習處分，核無違誤，異議人此部分之異議為無理由
    ，自應由本院將此部分之異議聲明駁回。然原處分機關未審
    酌「吊扣駕駛執照12個月」規範之目的，即逕為吊扣異議人
    駕駛執照（包含職業聯結駕駛執照）12個月部分之裁決，難
    認合法，此部分異議為有理由，自應由本院予以撤銷並諭知
    不罰。
據上論斷，應依道路交通案件處理辦法第19條、第20條前段規定
，裁定如主文。
中    華    民    國    99    年    8     月    19    日
                        交通法庭  法  官  俞秀美
上列正本證明與原本無異。
如不服本裁定，應於裁定送達後五日內敘明抗告理由，向本院提
出抗告狀。
                                  書記官  謝怡貞
中    華    民    國    99    年    8     月    20    日

司法院資訊處製作；財團法人民間司法改革基金會備份。
